臺北高等行政法院裁定
　　　　　　　　　　　　　　　　　　 94年度訴字第02936號
聲 請人 即
原　　　告　乙○○
　　　　　 （即甲○○之遺產管理人）
相 對人 即
被　　　告　財政部臺灣省北區國稅局
代　表　人　凌忠嫄（局長）住同上
上列當事人間因贈與稅事件，原告撤回訴訟後，聲請續行訴訟。
本院裁定如下︰
　　主  文
聲請駁回。
聲請程序費用由聲請人負擔。
　　理  由
一、按原告於判決確定前得撤回訴之全部或一部，為行政訴訟法
    第113 條第1 項本文所明定。再依同法第115 條準用民事訴
    訟法第263 條第1 項本文之規定，訴訟一經撤回，視同未起
    訴。再，訴訟當事人向法院為訴訟行為，於其意思表示到達
    法院時，即發生訴訟法上之效力。
二、查被繼承人甲○○（已於訴訟繫屬中，94年12月23日死亡）
    於民國（下同）87年12月3 日及29日將其所有遠東國際商業
    銀行（下簡稱遠東銀行）無記名可轉讓定期存單（NCD ）本
    金及利息合計新臺幣（下同）10,816,000元贈與其子乙○○
    ，未辦理贈與稅申報，經被告機關查獲，依查得資料核定甲
    ○○87年度贈與總額10,816,000元，應納稅額1,665,320 元
    ，並依遺產及贈與稅法第44條規定，按其所漏稅額1,665,32
    0 元處1 倍罰鍰1,665,320 元（計至百元止）。甲○○不服
    ，申經復查結果，未獲變更，提起訴願遭駁回，遂提起行政
    訴訟。嗣甲○○於訴訟繫屬中死亡，其繼承人全部拋棄繼承
    ，被告向臺灣板橋地方法院聲請選任被繼承人甲○○之遺產
    管理人，經台灣板橋地方法院95年11月14日95年度繼字第17
    24號裁定選任乙○○為被繼承人甲○○之遺產管理人，原告
    遂於95年12月25日聲明承受訴訟，並於同日具狀撤回起訴（
    見本院卷第174 、175 頁）而終結訴訟。
三、原告乙○○（即甲○○之遺產管理人）於95年12月25日具狀
    撤回訴訟後，嗣另於96年4 月3 日具狀略以另案行政訴訟審
    理時（本院94年度訴字第2945號），原告因被告機關訴訟代
    理人說明『被繼承人死亡，違章處理不存在。』及法官說明
    『就終局而言，罰鍰不會被執行』，因而撤回訴訟，但國稅
    局卻在原告撤回訴訟後，違背其在法庭中之陳述說明，違法
    開出罰鍰繳款書，原告暨法官顯因受國稅局不法之行為而撤
    回本案，且因原告向國稅局申請更正註銷罰鍰未獲答覆，又
    因繳款期限（4 月10日）即將到期，因而提出本案撤回無效
    ，續行訴訟等語。
四、按訴之撤回純屬訴訟行為，有使已屬繫之訴訟，自始歸於消
    滅而終結訴訟之效果。訴之撤回，基於程序安定之要求，與
    民法上之法律行為不盡同，除原告之撤回係出於刑法上應處
    罰之詐欺或脅迫之行為而為者，得認該撤回之行為，應屬無
    效外，在一般情形下，民法上之無效或得撤銷之規定，於訴
    訟上不得主張之（陳計男著行政訴訟法釋論89年1 月初版第
    582 頁及第589 頁參照）。次按司法院95年12月22日釋字第
    621 號解釋：「行政執行法第15條規定：『義務人死亡遺有
    財產者，行政執行處得逕對其遺產強制執行』，係就負有公
    法上金錢給付義務之人死亡後，行政執行處應如何強制執行
    ，所為之特別規定。罰鍰乃公法上金錢給付義務之一種，罰
    鍰之處分作成而具執行力後，義務人死亡並遺有財產者，依
    上開行政執行法第15條規定意旨，該基於罰鍰處分所發生之
    公法上金錢給付義務，得為強制執行，其執行標的限於義務
    人之遺產。」，該號解釋理由書略以：「行政罰鍰係人民違
    反行政法上義務，經行政機關課予給付一定金錢之行政處分
    。行政罰鍰之科處，係對受處分人之違規行為加以處罰，若
    處分作成前，違規行為人死亡者，受處分之主體已不存在，
    喪失其負擔罰鍰義務之能力，且對已死亡者再作懲罰性處分
    ，已無實質意義，自不應再行科處。…。」經查，本件被告
    機關以甲○○於87年12月3 日及29日將其所有遠東銀行無記
    名可轉讓定期存單本金及利息合計10,816,000元贈與其子乙
    ○○，未辦理贈與稅申報，依遺產及贈與稅法第44條規定，
    按其所漏稅額1,665,320 元處1 倍罰鍰1,665,320 元（計至
    百元止），係於被繼承人甲○○死亡前即已科處罰鍰，依前
    揭司法院釋字第621 號解釋意旨，自仍得就義務人之遺產強
    制執行。雖於司法院釋字第621 號解釋作成前，實務上容有
    法律見解之歧異，然於該號解釋作成後，依司法院釋字第18
    5 號解釋：「司法院解釋憲法，並有統一解釋法律及命令之
    權，為憲法第78條所明定，其所為之解釋，自有拘束全國各
    機關及人民之效力。…。」，縱被告機關於另案審理時有所
    誤解，惟尚難據此認被告機關係以詐欺或脅迫等不法行為使
    原告撤回起訴。是原告於95年12月25日具狀撤回起訴，依法
    既已發生撤回起訴之效力，訴訟繫屬即告消滅，從而原告於
    撤回訴訟後，聲請續行訴訟，於法不合，應予駁回。
五、依行政訴訟法第104 條，民事訴訟法第95條、第78條，裁定
    如主文。
中    華    民    國    96     年     5    月    21   日
                  第六庭審判長法  官   林文舟
                              法  官   闕銘富
                              法  官   許瑞助
上為正本係照原本作成。
如不服本裁定，應於送達後10日內向本院提出抗告狀（須按他造
人數附繕本）。
中    華    民    國    96     年     5    月    21   日
                              書記官   吳芳靜
